【裁判字號】    90,易,2642
【裁判日期】    901018
【裁判案由】    詐欺
【裁判全文】
臺灣臺中地方法院刑事判決                          九十年度易字第二六四二號
    公  訴  人  臺灣臺中地方法院檢察署檢察官
    被      告  乙○○
右列被告因詐欺案件，經檢察官提起公訴（九十年度偵字第一二五六七號），本院判
決如左：
    主  文
乙○○意圖為自己不法之所有，以詐術使人將本人之物交付，處拘役伍拾日，如易科
罰金，以佰元折算壹日。緩刑貳年。
    事  實
一、乙○○與丙○○係男女朋友關係，民國八十九年十一月間因丙○○急需用錢，乙○○乃標得互助會款新臺幣（下同）十萬餘元，借予丙○○，惟丙○○屆期僅清
    償四萬元，尚餘六萬餘元未清償。乙○○因另積欠「地下錢莊」借款，於情急之
    下，思及可以丙○○之父親甲○○經營之銀樓詐購金飾，以此方法抵償債務，竟
    意圖為自己不法之所有，於九十年七月十三日下午八時四十分許，前往臺中縣太
    平市○○路四九二號甲○○所經營之統一銀樓，對甲○○佯稱欲購買五萬元以上
    之金飾，致甲○○信以為真，拿出價值共約五萬餘元之二條項鍊及乙個金墜子供
    乙○○選購，乙○○佯裝選定上開金飾，甲○○即裝妥金飾並簽發保單二紙，致
    陷於錯誤而將金飾交付與乙○○，其欲向乙○○收款時，詎乙○○竟丟下三張丙○○簽發之本票並稱：如有疑問可向「阿忠」詢問等語，旋即離去，甲○○始發
    覺受騙，自後追趕約數十公尺後當場逮獲乙○○，並報警查辦。
二、案經甲○○訴由臺中縣警察局霧峰分局報請臺灣臺中地方法院檢察署檢察官偵查
    起訴。
    理  由
一、訊據被告乙○○對其因借款與告訴人甲○○之子丙○○，證人丙○○屆期未清償
    ，其另因地下錢莊催債甚急，始前往告訴人甲○○經營之銀樓選購金飾，欲將金
    飾變賣償債之事實，據其於警訊、偵查及本院審理時坦承不諱。經查：
（一）告訴人甲○○於九十年十月四日本院審理時陳稱：「我和我太太陳梁玉麗共同
      經營統一銀樓，地點是在臺中縣太平市○○路四九二號，我不認識乙○○，九
      十年七月十三日晚上八點四十分左右，乙○○進入店內，說要買金飾，說要看
      五萬元以上的項鍊，因我沒有壹條那麼重的項鍊，所以我就拿了兩條項鍊跟壹
  條墜子給她挑，共價值約五萬餘元，詳細金額我忘記了。乙○○就說要買，我
      就幫她包裝及寫保單。乙○○把金飾收到她皮包裡，再從她皮包裡拿了三張本
      票出來扔在我櫃台上就跑掉了，說有問題跟『阿忠』算，『阿忠』是乙○○的
      朋友，我也認識他，他本名叫蔡盛忠，我兒子也認識他。後來我去追她，追到
      後她跟我說我兒子欠她錢，她才想用這種方法來抵帳。」等語。證人丙○○於
      同日審理時亦證稱：借款經過如被告所述等語，此外，復有統一銀樓保單二紙
      、贓物認領收據、贓物照片及現場圖各一份，以及證人丙○○簽發之本票影本
      三張附卷可稽，事證明確，被告右揭犯行，應堪認定。
（二）按刑法上之詐欺罪，係以意圖為自己或第三人不法之所有，以詐術使人將物交
      付為其成立要件；所謂交付，係指對於財物之處分而言，故詐欺罪之行為人，
      其取得財物，必須由於被詐欺人對於該財物之處分而來，否則被詐欺人提交財
      物，雖係由於行為人施用詐術之所致，但其對於該財物并無處分之決意，而行
      為人乃係因其對該財物之支配力，一時弛緩，乘機攫取，即與詐欺罪應具之條
      件不符（最高法院五十三年度臺上字第七八六號判決意旨參照）。本案告訴人
      與被告之間並無任何債權債務關係存在，證人丙○○雖為告訴人之兒子，但其
      之債務仍非必然由其父親承受，被告與證人丙○○間之債務糾紛即與告訴人無
      關，被告以此方法致使告訴人誤信其有購物之真意，因而交付金飾及簽發保單
      ，被告雖未使用不法腕力之行為，但金飾之交付係由告訴人依正常交易程序所
      為處分行為，被告有不法所有之意圖甚明，本案核與詐欺罪之構成要件相當。
二、核被告所為，係犯刑法第三百三十九條第一項之詐欺罪。爰審酌被告犯後坦認犯
    行，所詐欺之金額為五萬餘元，金額非鉅，且無前科，於本院審理期間與告訴人
    達成和解，有和解書一份存卷可憑，尚有悔意，告訴人並表示願原諒被告等一切
    情狀，量處如主文所示之刑，並諭知如易科罰金之折算標準，以資懲儆。被告未
    曾受有期徒刑以上刑之宣告之事實，有臺灣高等法院被告全國前案紀錄表、臺灣
    臺中地方法院檢察署刑案資料查註紀錄表各一份在卷可按，且與告訴人達成和解
    ，被告經此教訓，當知警惕而無再犯之虞，本院綜核各情，所宣告之刑，認以暫
    不執行為適當，併予宣告緩刑二年，以啟自新。
據上論斷，應依刑事訴訟法第二百九十九條第一項前段，刑法第三百三十九條第一項
、第四十一條第一項前段、第七十四條第一款，罰金罰鍰提高標準條例第一條前段、
第二條，判決如主文。
本案經檢察官陳佳琳到庭執行職務
中      華      民      國      九十      年      十      月    十八    日
                                臺灣臺中地方法院刑事第四庭
                                        法  官  楊  真  明
右正本證明與原本無異。
如不服本判決，應於送達後十日內向本院提出上訴狀（須附繕本），上訴於臺灣高等
法院臺中分院。
                                        書記官
中      華      民      國      九十      年      十      月    十九    日
附錄本判決論罪科刑法條
中華民國刑法第三百三十九條第一項：
  意圖為自己或第三人不法之所有，以詐術使人將本人或第三人之物交付者，處五年
  以下有期徒刑、拘役或科或併科一千元以下罰金。


司法院資訊處製作；財團法人民間司法改革基金會備份。
